臺灣雲林地方法院民事判決　九十一年度訴字第二三五號
　　原　　　告　甲○○
　　法定代理人　乙○○
　　訴訟代理人　丙○○
右當事人間請求拆屋還地等事件，本院判決如左：
    主    文
被告應將坐落雲林縣林內鄉○○段一二七七地號土地如附圖所示編號Ａ部分，面積○
‧○二五四公頃建物拆除，並將該部分基地連同編號Ｂ部分面積○‧○○一六公頃空
地交還原告。
被告應給付原告新台幣壹佰貳拾參萬伍仟肆佰壹拾貳元及自民國九十一年一月二十一
日起至清償日止，按週年利率百分之五計算之利息。
被告應自民國九十一年四月十七日起至交還前開土地之日止，按月給付原告新台幣貳
萬捌仟陸佰貳拾元。
訴訟費用由被告負擔。
本判決第二項於原告以新台幣肆拾貳萬元供擔保後，得假執行。
    事    實
甲、原告方面：
  一、聲明：除假執行擔保金額外，如主文所示。
  二、陳述：
    （一）坐落雲林縣林內鄉○○段一二七七地號土地為原告所有，重測前為林內段
          六八五之一地號。被告自日據時期即向原告承租該土地建築房屋作為車站
          及車庫之用。迨至民國（下同）六十九年六月二十八日兩造就租金一事，
          於林內鄉調解委員會達成協議，內容略以「申請人（即原告）出租與對造
          人（即被告）土地坐落於林內鄉○○段六八六之一地號土地（應係六八五
          之一地號之誤植）雙方同意自六十八年六月一日起，按該宗土地公告現值
          年息百分之四計付租金」。
    （二）被告按年繳付租金至八十七年止，詎自八十八年起即拒絕支付租金。迄今
          已逾三年。經原告於九十一年一月七日以林內郵局第九十五號存證信函限
          期催告被告清償積欠之全部租金共計新台幣（下同）一百一十四萬九千五
          百五十二元，豈料被告竟函覆否認土地租賃關係之存在，並拒絕繳付租金
          。
    （三）被告租用原告所有系爭土地建築房屋，已積欠三年租金，經原告限期催告
          仍拒不支付，爰以起訴狀繕本送達被告同時終止兩造間之租賃契約，被告
          除應拆屋還地外，並應給付原告自八十八年一月起至九十一年三月止共計
          三年三個月之租金一百二十三萬五千四百十二元，及自租賃契約終止之日
          起至拆屋還地之日止，按月給付相當於土地租金額之不當得利。
  三、證據：提出土地登記謄本、地籍圖、地價謄本、林內鄉調解委員會調解書、雲
      　　　林縣稅捐稽徵處各類所得扣繳暨免扣繳憑單、財政部台灣省中區國稅局
            所得扣繳暨免扣繳憑單、林內郵局第九十五號存證信函為證。
乙、被告方面：
  一、聲明：原告之訴及假執行之聲請均駁回。
  二、陳述：兩造間就系爭土地確有租賃契約存在，被告自八十八年一月起即未再支
      　　　付租金。系爭土地上之林內車站於八十九年即已廢站，公司並連續虧損
      　　　多年，原告要求之不當得利數額顯然過高。
丙、本院依職權履勘現場，並函請雲林縣斗六地政事務所派員會同本院實施測量。
    理    由
一、本件原告未於最後言詞辯論期日到場，核無民事訴訟法第三百八十六條各款所列
    情形，爰依被告聲請，由其一造辯論而為判決。
二、原告起訴主張：其將坐落雲林縣林內鄉○○段一二七七地號土地出租與被告建屋
    使用，約定租金按土地公告現值年息百分之四按年計付，被告自八十八年起即拒
    絕支付租金，迄今已逾三年，原告並於九十一年一月七日以林內郵局第九十五號
    存證信函限期催告被告清償積欠之全部租金，詎遭拒絕，爰以起訴狀繕本送達被
    告之時終止兩造間租賃契約，並請求被告拆屋還地，給付八十八年一月起至九十
    一年三月止共計三年三個月之租金一百二十三萬五千四百十二元，及自租賃契約
    終止之日起至拆屋還地之日止，按月給付相當於土地租金額之不當得利等語。被
    告則以：系爭土地上之林內車站於八十九年即已廢站，被告公司並連續虧損多年
    ，原告要求之不當得利數額顯然過高等語，資為抗辯。
三、原告主張其將系爭土地出租與被告建屋使用，租金以土地公告現值年息百分之四
    按年計付，被告自八十八年起即未繳付租金，迄今已逾三年，經其於九十一年一
    月七日以存證信函催告仍未獲清償等情，已據其提出土地登記謄本、林內鄉調解
    委員會調解書、雲林縣稅捐稽徵處各類所得扣繳暨免扣繳憑單、財政部台灣省中
    區國稅局所得扣繳暨免扣繳憑單、林內郵局第九十五號存證信函為證，復為被告
    所不爭執，自屬真實。
四、按租用基地建築房屋，承租人所積欠租金額，除以擔保現金抵償外，已達二年以
　　上者，出租人得終止租賃契約，土地法第一百零三條第四款定有明文。出租人終
　　止契約時，仍應依民法第四百四十條第一項規定，定相當期限催告承租人支付租
　　金，必承租人於其期限內不為支付者，始得終止租賃契約，非謂一有承租人欠租
　　達二年以上之事實，出租人即得隨時終止租賃契約。本件被告於九十一年一月受
　　催告給付租金時，所積欠之租金已達二年份之租金總額，復無可供抵償之擔保現
　　金（見九十一年八月六日筆錄），則原告以起訴狀繕本送達被告為終止系爭租賃
　　契約之意思表示，洵屬有據。次按承租人於租賃關係終止後，應返還租賃物，所
　　有人對於無權占有或侵奪其所有物者，得請求返還之，對於妨害其所有權者，得
　　請求除去之，民法第四百五十五條、第七百六十七條分別定有明文，本件系爭租
　　賃契約已於九十一年四月十七日被告收受起訴狀繕本之時消滅，則依上開條文規
　　定，被告應有拆屋還地之義務，是原告請求被告應將系爭土地如附圖所示編號Ａ
　　部分，面積○‧○二五四公頃建物拆除，並將該部分基地連同編號Ｂ部分面積○
　　‧○○一六公頃空地交還原告，為有理由，應予准許。
五、承租人應依約定日期支付租金，為民法第四百三十九條所明定。系爭租賃契約係
    以土地公告現值年息百分之四計算，業如前述。查系爭土地八十八年、八十九年
    公告現值為每平方公尺三萬七千三百二十元，九十年為每平方公尺三萬一千八百
    元，有原告所提之地價謄本附卷為憑。依此計算，被告自八十八年一月一日起至
    九十一年四月十七日契約消滅時止，共計應給付原告租金一百二十五萬一千六百
    三十元（詳見後附計算式），原告僅請求其中一百二十三萬五千四百十二元，為
    有理由，亦應准許。
六、無法律上之原因而受利益，致他人受損害者，應返還其利益。但依利益之性質或
    其他情形不能返還者，應償還其價額，民法第一百七十九條、第一百八十一條但
    書定有明文。又無權占有他人土地，可能獲得相當於租金之利益（最高法院六十
    一年台上字第一六九五號判例參照），本件租賃契約於九十一年四月十七日消滅
    後，被告原應依民法第四百五十五條規定，將地上物自動拆除恢復土地原狀，並
    返還基地與原告，惟其於租賃契約消滅後，未返還基地與原告，而仍繼續佔有原
    承租土地，屬無法律上之原因而受有相當於租金之利益，原告依民法第一百七十
    九條規定請求被告給付自九十一年四月十七日起至其承租基地返還日止依每月二
    萬八千六百二十元計算之不當得利，揆諸上開規定，於法並無不合。
七、原告陳明願供擔保，聲請就給付租金部分之請求宣告假執行，核無不合，爰酌定
    相當之擔保金額宣告之。
八、據上論結，本件原告之訴為有理由，依民事訴訟法第三百八十五條第一項前段、
    第七十八條、第三百九十條第二項，判決如主文。
中　　　華　　　民　　　國　　九十一　　年　　　八　　　月　　二十　　　日
                                臺灣雲林地方法院民事第一庭
~B法　　　官　鍾貴堯
右正本證明與原本無異。
如不服本判決，應於本判決送達後二十日內向本院提出上訴狀。（須附繕本）
中　　　華　　　民　　　國　　九十一　　年　　　八　　　月　　二十　　　日
~B法院書記官　蔡春榮
計算式：
  （一）八十八年、八十九年租金：
       37320X270X4/100X2＝806112
  （二）九十年租金：
       31800X270X4/100＝343440
  （三）九十一年租金：
      (31800X270X4/100X3/12)+(31800X270X4/100X1/12X17/30)＝102078
